【裁判字號】    92,聲判,13
【裁判日期】    920212
【裁判案由】    聲請交付審判
【裁判全文】
臺灣高雄地方法院刑事裁定                          九十二年度聲判字第一三號
    聲  請  人  丁○○  住高雄.
    聲  請  人  戊○○  住高雄.
    代  理  人  薛西全律師
    被      告  甲○○  女  四.
    被      告  乙○○  男  五.
    被      告  丙○○  女  三.
右列聲請人等因告訴被告等傷害案件，不服臺灣高等法院高雄分院檢察署檢察長駁回
再議之處分（九十二年度上聲議字第三七號），聲請交付審判，本院裁定如左：
    主  文
聲請駁回。
    理  由
一、按告訴人不服上級法院檢察署檢察長或檢察總長認再議為無理由而駁回之處分者
    ，得於接受處分書後十日內委任律師提出理由狀，向該管第一審法院聲請交付審
    判；法院認為交付審判之聲請不合法或無理由者，應駁回之，刑事訴訟法第二百
    五十八條之一、第二百五十八條之三第二項前段，分別定有明文。本件告訴人丁○○及戊○○告訴意旨略以：同案被告黃漢明係承包址設高雄市三民區○○○路
    二六一號之阿羅哈客運股份有限公司（下稱阿羅哈公司）於民國九十年一月間，
    在高雄市三民區○○○街與遼北街口停車場施做舊鐵皮屋拆除搭建改裝工程之承
    包人，被告丙○○係阿羅哈公司之負責人，被告乙○○為該公司高雄區負責人，
    被告甲○○為阿羅哈公司之副董事長。被告黃漢明向阿羅哈公司承包後，自行邀
    集被害人丁○○前往施做前揭工程，於九十年一月十五日十五時許，被害人丁○○於該處屋頂施工時，原以蹲姿趕工中，在欲站立起來休息時，一時不察，此際
    ，竟遭橫過空中之高壓電線觸及而發生觸電，隨後摔落地面，造成頭部外傷併硬
    腦膜下腔出血、蜘蛛膜下腔出血、電擊傷二度至三度全身體表面積百分之二十一
    ，而呈植物人狀態，產生有身體上重大難治、不治之傷害，告訴人以上開理由向
    臺灣高雄地方法院檢察署提出告訴，經該署檢察官於九十一年十二月六日以九十
    一年度偵字第二六二三０號不起訴處分書予以不起訴處分後，告訴人不服聲請再
    議，惟臺灣高等法院高雄分院檢察署檢察長仍於九十二年一月十日以九十二年度
    上聲議字第三七號處分書駁回其再議，並於九十二年一月十四日送達告訴人，告
    訴人乃於九十二年一月二十三日委任律師，提出理由狀向本院聲請交付審判等節
    ，業經本院依職權調取臺灣高雄地方法院檢察署九十一年度偵字第二六二三０號
    及九十二年度上聲議字第三七號卷核閱無誤，故本件聲請交付審判程序合於前揭
    規定，先予敘明。
三、聲請交付審判意旨略以：
（一）按「本法所謂雇主為是業主或事業之經營負責人」、「本法所稱職業災害，謂
      勞工就業場所之建築物、設備原料、材料或化學物品、氣體蒸氣粉塵或作業活
      動及其他職業上原因引起之勞工疾病、傷害殘障或死亡」，勞工安全衛生法第
      二條第一項及第四項分別定有明文。
（二）本案被告丙○○係阿羅哈公司之負責人被告乙○○係該公司高雄區負責人被告
      甲○○係該公司副董事長，將該公司位於高雄市三民區○○○街與遼北街口停
      車場施做舊鐵皮屋拆除搭架改裝工程與同案被告黃漢明（此部分經發回公訴人
      續查），依上開勞工安全衛生法之規定，被告丙○○、乙○○均為事業主，又
      告訴人丁○○於上開時地工作時，受橫過空中之高壓電線觸及而觸電後摔落地
      面受傷而呈植物人狀態，逵諸上開規定，核屬職業災害，自有勞工安全衛生法
      之適用。
（三）查本件災害發生之原因應為直接原因：係告訴人丁○○於上開時地工作時，
      受橫過空中之高壓電線觸及而觸電後摔落地面受傷，呈植物人狀態，產生有身
      體上之重大難治，不治之傷害。間接原因：係不安全之工作環境及設備。易
      言之，未依勞工安全衛生法第五條之規定採取必要之安全衛生設備。基本原
      因：未訂定自動檢查計畫實施自動檢查。未對勞工施以從事工作及預防災變所
      必要之安全衛生教育訓練。未告知工作環境、危害因素及設置協議組織。準次
      ，被告等三人固係將係爭工程發包予共同被告黃漢明，惟所謂法律上之防止義
      務，不以法律名為規定為限，及依契約或法律上之精神，足認有此義務者，亦
      包括在內，依據上開災害發生原因，知悉被告等於該工作場所之上空平常及未
      架設安全防務網，縱使被告等有拆除搭建改裝工程，並將該工承包發予黃漢明
      ，亦不得具以卸免其平應作為（防止災害發生）之義務。
（四）又被告乙○○辯稱：「：：：並未向我提即要申請台電公司加裝防護措施：：
      ：而監工黃共富是駕駛組長：：：」等語，足認被告等既派有監工，仍竟發生
      本件災害，益徵其等疏於注意甚明，原處分對於被告等派有監工監督係爭工程
      之進行，亦未說明此項不利於被告等之證據，何以不採信之理由。
三、按法院於審查交付審判之聲請有無理由時，除認為告訴人所指摘不利被告之事證
    未經檢察機關詳為調查或斟酌，或不起訴處分書所載理由違背經驗法則、論理法
    則或其他證據法則，否則，不宜率予交付審判，法院辦理刑事訴訟案件應行注意
    事項第一百一十八項可資參酌。經查：
（一）本件原檢察官偵查結果以：被告丙○○、甲○○身為公司負責人與副總經理
      ，對於資本額達二億五千二百萬元之阿羅哈公司在高雄地區所發包之前開鐵皮
      屋工程，依照現今經營企業之理論與實際，難認有實際上事必躬親之管領力，
      是被告二人辯稱並不了解一情，堪以採信，難謂與被害人丁○○所受之傷害間
      ，具有相當因果關係。質之證人蘇文彬、劉樹枝證稱：丁○○說黃漢明那邊
      有工作，叫我們過去，丁○○也是被告黃漢明找去的，我們只知道是做阿羅哈
      的工地，也知道被告黃漢明不是阿羅哈公司的人，工作時，我們與丁○○都知
      道有危險，但想說比較注意就好，我們向丁○○反應過，而在那邊工作，大家
      都知道有高壓電，因為丁○○本來蹲著做屋頂，可能一時忘記站起來，就碰到
      高壓電線才摔來，高壓電距離屋頂約有二公尺等語，代行告訴人戊○○亦稱：
      被害人丁○○是打零工，並沒有固定的職業，不曉得去黃漢明那裡做過幾次，
      也不知薪資如何算等語，核與被告乙○○、黃漢明所辯之法律關係相符，且丁○○並無在被告黃漢明處工作之薪資扣繳憑單，有財政部台灣省南區國稅局九
      十年度綜合所得稅各類所得資料清單在卷可稽，足認本案係阿羅哈公司之乙○○與被告黃漢明訂立鐵皮屋承攬契約，請被告黃漢明就被告在三民區之鐵皮屋
      進行改造工程，屬外包性質，至被告黃漢明自行邀集何工人施做，被告乙○○
      自無從加以過問，而阿羅哈公司與丁○○之間，並無任何勞雇關係可言，是被
      告乙○○對於施工環境如何，要難謂與一般雇主及勞工之勞雇關係作相同評價
      ，而負有應注意提供安全工作處所，能注意，而不注意提供之責任，而予以被
      告等不起訴處分。
（二）臺灣高等法院高雄分院檢察署檢察長維持原檢察官所為之不起訴處分，並以：
      查本件原由丁○○具狀告訴，戊○○則為告訴代理人，然丁○○因傷昏迷不
      醒，且成植物人狀態，已有該九十一年四月二十二日告訴狀、診斷書及戊○○
      之供述可參，是丁○○顯然已無法為意思表示，亦無法告訴，更無法委任戊○○為告訴代理人，而丁○○未婚無子又父母已歿，戊○○為其兄，故而原檢察
      官於九十一年八月二十二日訊問時依職權指定戊○○為本件代行告訴人，與刑
      事訴訟法第二百三十六條之規定並無不合，惟處分書上載告訴代理人為林春華
      律師則有不合，先予敘明。本件被告丙○○等之阿羅哈公司與被告黃漢明間
      係承攬而非僱用關係，已見上開原處分理由敘明，並無不合，聲請指係僱用關
      係，並無証據証明，再丁○○係被告黃漢明僱用之工人，對工地環境之安全防
      護措施應由被告黃漢明負責，丁○○與阿羅哈公司間無僱傭關係，被告丙○○
      等之阿羅哈公司對工地環境之安全防護措施應無須負法律責任，即無依刑法第
      十五條所定而認應有過失傷害罪責，又因無死亡或三人以上罹災之職業災害，
      亦無勞工安全衛生法第三十二條第一款罪嫌之適用。被告甲○○、乙○○均為
      該公司董事，並分別供稱  為公司副董事長及業務經理，惟與此犯罪之構成與
      否無關為由，駁回聲請人再議之聲請。經核其理由並未違背經驗法則及論理法
      則，亦無違反證據法則之處，是告訴人等仍以上開理由認被告等涉有傷害犯行
      ，聲請交付審判，自難認有理由。
四、綜上所述，告訴人聲請交付審判，非有理由，應予駁回。
據上論斷，應依刑事訴訟法第二百五十八條之三第二項前段，裁定如主文。
中      華      民      國    九十二    年      二      月     十二     日
                                     臺灣高雄地方法院刑事第五庭
                                         審判長法  官    吳永宋
                                               法  官    林家賢
                                               法  官    張茹棻
右正本證明與原本無異。
不得抗告。
                   書記官    李忠霖
中      華      民      國    九十二    年      二      月     十三     日


司法院資訊處製作；財團法人民間司法改革基金會備份。
